【裁判字號】    97,訴,4556
【裁判日期】    971223
【裁判案由】    違反台灣地區與大陸地區人民關係條例等
【裁判全文】
臺灣臺中地方法院刑事判決              97年度訴字第4556號
公  訴  人  臺灣臺中地方法院檢察署檢察官
被      告  甲○○
            乙○
                    （現在內政部入出國及移民署臺中市專勤
上列被告等因違反臺灣地區與大陸地區人民關係條例案件，經檢
察官提起公訴（96年度偵字第21954號），被告於本院行準備程
序時就被訴事實為有罪之陳述，經受命法官聽取當事人意見後，
由本院合議庭裁定以簡式審判程序審理，判決如下：
    主  文
甲○○犯如附表編號一至四所示之罪，各處如同附表同編號所示
之刑，應執行有期徒刑壹年拾月，緩刑肆年。
乙○犯如附表編號一至五所示之罪，各處如同附表同編號所示之
刑，應執行有期徒刑捌月，緩刑貳年。
    犯罪事實及理由
一、本件犯罪事實、證據及理由，除增列被告於本院審理時之自
    白為證據外，餘均引用檢察官起訴書之記載（如附件）。
二、新舊法之比較適用說明：
(一)、被告二人於95年6月30日以前行為部分（即附表一所示之行
    為部分）：
  1.刑法第2條第1項規定部分：
    修正後刑法第2條第1項規定，已將新舊法律適用之「從新從
    輕」原則，改採「從舊從輕」原則，而此規定僅係規範行為
    後法律變更所生新舊法律比較適用之準據法，並非實體刑罰
    法律，自不生行為後法律變更之比較適用之問題，應逕行適
    用新法第2條第1項之規定，為「從舊從輕」之比較。
  2.法定刑為罰金及其提高標準部分：
    (1)本案論罪科刑之法條有罰金刑，被告行為後，刑法第33條
      第5款業經修正；修正後刑法該款規定「罰金：新臺幣100
      0元以上，以百元計算之。」，與修正前該款規定「罰金
      ：1元以上。」不同。比較新舊法結果，關於罰金最低額
      以舊法較有利於行為人，故依刑法第2條第1項前段規定，
      本案關於法定刑罰金部分，自應適用行為時之法律即修正
      前刑法第33條第5款規定決定其罰金部分之法定刑。
    (2)修正後之刑法施行法第1條之1立法理由謂：因應刑法增修
      條文施行後，刑法第33條第5款規定，罰金貨幣單位已改
      為新台幣，是以同法各罪所定罰金貨幣單位，自應配合上
      開規定修正；且因不再適用現行法規所定貨幣單位折算新
      台幣條例，為使罰金數額趨於一致，避免衍生新舊法比較
      適用問題，以緩和實務適用法律之衝擊，於不變動罰金數
      額之前提下，而為制定。可見刑法施行法第1條之1，係為
      取代罰金罰鍰提高標準條例第1條及現行法規所定貨幣單
      位折算新台幣條例第2條而制定，自無新舊法比較適用問
      題，應逕行適用刑法施行法第1條之1（最高法院96年度台
      上字第5438號、96年度台上字第5331號、96年度台上字第
      4185號判決要旨參照）。
  3.牽連犯、連續犯部分：
    被告二人行為後，刑法第55條後段牽連犯、第56條連續犯之
    規定，業經修正刪除，此刪除雖非犯罪構成要件之變更，但
    顯已影響行為人刑罰之法律效果，自屬法律有變更，依新法
    第2條第1項規定，比較新、舊法結果，修正前第55條後段牽
    連犯之規定，將具有方法結果之數行為以1罪論，較之刑法
    刪除該條文後，應併合處罰之規定而言，顯以修正前第55條
    後段牽連犯之規定有利於被告；又修正前第56條連續犯之規
    定，將連續之數行為以1罪論，但得加重其刑至2分之1，較
    之刑法刪除該條文後，各行為應併合處罰之規定而言，顯以
    修正前第56條連續犯之規定有利於被告。
(二)、跨越新舊法定執行刑部分：
    按95年7月1日刑法修正施行後，刑法第51條第5款已修正數
    罪併罰定其應執行者：「宣告多數有期徒刑者，於各刑中之
    最長期以上，各刑合併之刑期以下，定其刑期。但不得逾30
    年。」，與舊法規定之數罪併罰定其應執行者：「宣告多數
    有期徒刑者，於各刑中之最長期以上，各刑合併之刑期以下
    ，定其刑期。但不得逾20年。」之規定相較，自以舊法規定
    之定應執行刑之上限為20年對行為人較為有利，此為影響行
    為人刑罰之法律效果，是被告行為後法律已有所變更，經比
    較新舊刑法第51條第5款之規定，應適用對較有利之被告行
    為時之舊法，而定其應執行之刑。
(三)、緩刑部分：
    被告行為後，刑法第74條業於95年7月1日修正施行。但「犯
    罪在刑法新法施行前，新法施行後，緩刑之宣告，應適用新
    法第七十四條之規定。」最高法院95年5月23日刑事庭第八
    次會議決議第七點可資參照，故本案關於緩刑宣告應適用新
    法第74條之規定。
三、論罪科刑：
(一)、按臺灣地區與大陸地區人民關係條例第79條第1項處罰違反
    同條例第15條第1款所定之使大陸地區人民非法進入臺灣地
    區罪，凡非經合法手續進入者皆包含之，故使大陸地區人民
    以「假結婚」真入境之脫法方式，進入臺灣地區，即該當本
    罪，自不以偷渡進入者為限（最高法院90年度台上字第3180
    號、92年度台上字40號刑事判決意旨參照）。
(二)、如附表一所示部分，核被告甲○○此部分所為，均係犯臺灣
    地區與大陸地區人民關係條例第79條第1項、第15條第1款之
    使大陸地區人民非法進入臺灣地區罪（起訴書誤載為同條例
    第79條第2項），及刑法第216條、第214條之行使使公務員
    登載不實之文書罪。而被告乙○本身即為大陸地區人民，而
    為臺灣地區與大陸地區人民關係條例第79條第1項之違反不
    得使大陸地區人民非法進入臺灣地區罪所規定「使」非法進
    入臺灣地區之對象即「行為客體」，自不能另成為該罪之「
    行為主體」，無從以該罪名相繩，是核被告乙○此部分所為
    ，均係犯刑法第216條、第214條之行使使公務員登載不實之
    文書罪。被告二人所犯使公務員登載不實之低度行為，為行
    使之高度行為所吸收，均不另論罪。被告甲○○此部分先後
    多次違反臺灣地區與大陸地區人民關係條例罪及行使使公務
    員登載不實文書等犯行，時間緊接，犯罪構成要件相同，顯
    係基於概括犯意而反覆為之，為連續犯，應依修正前刑法第
    56 條之規定論以一罪，並加重其刑，又被告甲○○所犯上
    揭二罪間，有方法結果之牽連關係，應依修正前牽連犯之規
    定，從一重之違反臺灣地區與大陸地區人民關係條例罪處斷
    。又被告乙○此部分先後多次行使使公務員登載不實文書等
    犯行，時間緊接，犯罪構成要件相同，顯係基於概括犯意而
    反覆為之，為連續犯，應依修正前刑法第56條之規定論以一
    罪，並加重其刑。
(三)、如附表二、三、四所示部分，核被告甲○○此部分所為，均
    係犯臺灣地區與大陸地區人民關係條例第79條第1項、第15
    條第1款之使大陸地區人民非法進入臺灣地區罪（起訴書誤
    載為同條例第79條第2項），及刑法第216條、第214條之行
    使使公務員登載不實之文書罪。被告乙○此部分所為，均係
    犯刑法第216條、第214條之行使使公務員登載不實之文書罪
    。。又被告甲○○以一行為，同時觸犯構成要件不同之罪名
    ，為想像競合犯，應從一重之使大陸地區人民非法進入臺灣
    地區罪論處，檢察官認應分論併罰，尚有未洽。
(四)、如附表五所示部分，核被告乙○此部分所為，係犯刑法第
    216條、第214條之行使使公務員登載不實之文書罪。
(五)、被告甲○○如附表一至四所犯四罪，及被告乙○如附表一至
    五所犯五罪，犯意各別，均應分論併罰之。
(六)、爰審酌被告乙○係大陸地區女子，其與被告甲○○共同為本
    件假結婚行為，藉以不正當手法非法進入臺灣地區，對於我
    國國境安全管理及境內治安與社會秩序之維護，已然造成一
    定程度之危害，惟念及其等犯罪手段尚稱平和，且於犯後均
    坦承犯行，態度尚稱良好，暨其素行、智識程度及生活狀況
    等一切情狀，分別量處如主文所示之宣告刑。又被告二人如
    附表一至三所犯之罪及被告乙○如附表五所犯之罪，於行為
    後，中華民國96年罪犯減刑條例於96年7月16日公布施行，
    查被告二人此部分犯行均係在96年4月24日以前，且非同條
    例第3條所示不得減刑之罪，亦無同條例第5條規定例外不得
    減刑之情事，爰依同條例第2條第1項第3款規定，減其宣告
    刑二分之一。
五、末查，被告乙○前未曾因故意犯罪受有期徒刑以上刑之宣告
    ，被告甲○○前曾因犯賭博罪，經法院判處有期徒刑6月，
    於86年7月18日執行完畢後，5年以內未曾因故意犯罪受有期
    徒刑以上刑之宣告，有其等臺灣高等法院被告前案紀錄表在
    卷可憑，其等智識程度不高，因一時失慮，致為本件犯行，
    犯後已供認犯罪無隱，足見悔意，經此偵審程序與科刑之教
    訓，當能知所警惕而信無再犯之虞，本院因認對其等所宣告
    之刑，應以暫不執行為適當，爰併諭知被告甲○○緩刑3年
    、被告乙○緩刑2年，以勵自新。
六、據上論斷，應依刑事訴訟法第273條之1第1項、第299條第1
    項前段、第310條之2、第454條，臺灣地區與大陸地區人民
    關係條例第79條第1項，刑法第11條前段、第2條第1項、第
    28條、第216條、第214條、第33條第5款（修正前、後）、
    第55條（修正前、後）、第74條第1項第1款、第2款，刑法
    施行法第1條之1，96年罪犯減刑條例第2條第1項第3款、第7
    條、第10條，判決如主文。
本案經檢察官丙○○到庭執行職務。
中    華    民    國    97    年    12    月    23    日
                  刑事第十四庭    法  官  洪堯讚
以上正本證明與原本無異。
如不服本判決，應於收受送達後10日內向本院提出上訴書狀，並
應敘述具體理由；其未敘述上訴理由者，應於上訴期間屆滿後20
日內向本院補提理由書（均須按他造當事人之人數附繕本）「切
勿逕送上級法院」。
                                  書記官  沈慧玲
中    華    民    國    97    年    12    月    23    日
附錄本案論罪科刑法條：
臺灣地區與大陸地區人民關係條例第15條第1款
下列行為不得為之：
一、使大陸地區人民非法進入臺灣地區。
臺灣地區與大陸地區人民關係條例第79條第1項
違反第 15 條第 1 款規定者，處 1 年以上 7 年以下有期徒刑，
得併科新臺幣一百萬元以下罰金。
中華民國刑法第214條
明知為不實之事項，而使公務員登載於職務上所掌之公文書，足
以生損害於公眾或他人者，處3年以下有期徒刑、拘役或5百元以
下罰金。
中華民國刑法第216條
行使第 210 條至第 215 條之文書者，依偽造、變造文書或登載
不實事項或使登載不實事項之規定處斷。
附表：
┌──┬───────┬───────────────┐
│編號│犯罪事實      │科處刑度                      │
│    │              │                              │
├──┼───────┼───────────────┤
│一  │(一)如起訴書所載│(一)甲○○連續違反不得使大陸地區│
│    │  於95年6月30 │  人民非法進入臺灣地區之規定，│
│    │  日前被告杜世│  處有期徒刑壹年貳月，減為有期│
│    │  賢以非法方法│  徒刑柒月。                  │
│    │  使被告乙○分│(二)乙○連續共同行使明知為不實之│
│    │  別於92年7月 │  事項而使公務員登載於職務上所│
│    │  9日、93年1月│  掌之公文書，足以生損害於公眾│
│    │  8日、94年4月│  ，處有期徒刑陸月，減為有期徒│
│    │  7日、95年3月│  刑參月。                    │
│    │  5日非法入境 │                              │
│    │  臺灣部分。  │                              │
│    │(二)如起訴書所載│                              │
│    │  被告乙○於94│                              │
│    │  年5月9日，持│                              │
│    │  記載不實事項│                              │
│    │  之戶籍謄本等│                              │
│    │  公文書，向行│                              │
│    │  政院勞工委員│                              │
│    │  會申請核發大│                              │
│    │  陸地區配偶工│                              │
│    │  作許可證而行│                              │
│    │  使之部分。  │                              │
│    │              │                              │
│    │              │                              │
│    │              │                              │
├──┼───────┼───────────────┤
│二  │如起訴書所載被│(一)甲○○違反不得使大陸地區人民│
│    │告甲○○於95年│  非法進入臺灣地區之規定，處有│
│    │9月9日以非法方│  期徒刑壹年，減為有期徒刑陸月│
│    │法使被告乙○非│  。                          │
│    │法入境臺灣部分│(二)乙○共同行使明知為不實之事項│
│    │。            │  而使公務員登載於職務上所掌之│
│    │              │  公文書，足以生損害於公眾，處│
│    │              │  有期徒刑參月，減為有期徒刑壹│
│    │              │  月拾伍日。                  │
│    │              │                              │
│    │              │                              │
├──┼───────┼───────────────┤
│三  │如起訴書所載被│(一)甲○○違反不得使大陸地區人民│
│    │告甲○○於96年│  非法進入臺灣地區之規定，處有│
│    │3月6日以非法方│  期徒刑壹年，減為有期徒刑陸月│
│    │法使被告乙○非│  。                          │
│    │法入境臺灣部分│(二)乙○共同行使明知為不實之事項│
│    │。            │  而使公務員登載於職務上所掌之│
│    │              │  公文書，足以生損害於公眾，處│
│    │              │  有期徒刑參月，減為有期徒刑壹│
│    │              │  月拾伍日。                  │
│    │              │                              │
│    │              │                              │
├──┼───────┼───────────────┤
│四  │如起訴書所載被│(一)甲○○違反不得使大陸地區人民│
│    │告甲○○於97年│  非法進入臺灣地區之規定，處有│
│    │2月24日以非法 │  期徒刑壹年。                │
│    │方法使被告乙○│(二)乙○共同行使明知為不實之事項│
│    │非法入境臺灣部│  而使公務員登載於職務上所掌之│
│    │分。          │  公文書，足以生損害於公眾，處│
│    │              │  有期徒刑參月。              │
├──┼───────┼───────────────┤
│五  │如起訴書所載被│乙○行使明知為不實之事項而使公│
│    │告乙○於96年4 │務員登載於職務上所掌之公文書，│
│    │月3日，持記載 │足以生損害於公眾，處有期徒刑參│
│    │不實事項之戶籍│月。                          │
│    │謄本等公文書，│                              │
│    │向行政院勞工委│                              │
│    │員會申請展延大│                              │
│    │陸地區配偶工作│                              │
│    │許可證而行使之│                              │
│    │部分。        │                              │
└──┴───────┴───────────────┘


司法院資訊處製作；財團法人民間司法改革基金會備份。
